【裁判字號】    98,台上,634
【裁判日期】    980212
【裁判案由】    違反毒品危害防制條例
【裁判全文】
最高法院刑事判決              九十八年度台上字第六三四號
上  訴  人  甲○○
選任辯護人  沈志祥律師
上列上訴人因違反毒品危害防制條例案件，不服台灣高等法院高
雄分院中華民國九十七年十一月二十八日第二審更審判決（九十
七年度上更(二)字第一四六號，起訴案號：台灣高雄地方法院檢察
署九十一年度偵字第一九五四一號），提起上訴，本院判決如下
：
    主  文
上訴駁回。
    理  由
按刑事訴訟法第三百七十七條規定：上訴於第三審法院，非以判
決違背法令為理由，不得為之。是提起第三審上訴，應以原判決
違背法令為理由，係屬法定要件。如果上訴理由書狀並未依據卷
內訴訟資料，具體指摘原判決不適用何種法則或如何適用不當，
或所指摘原判決違法情事，顯與法律規定得為第三審上訴理由之
違法情形，不相適合時，均應認其上訴為違背法律上之程式，予
以駁回。本件原審經審理結果，認為上訴人甲○○於民國九十一
年七月間某日，以其所有使用之0000000000門號行動
電話作為聯絡販毒之工具，由欲購買第一級毒品海洛因之秘密證
人C1（姓名年齡詳卷）與上訴人之上開門號行動電話聯絡後，上
訴人在其位於高雄市○○街十八巷四十三號五樓之二住處，以新
台幣（下同）六千元之價格，販賣不詳數量之第一級毒品海洛因
予C1施用，犯行明確，因而撤銷第一審關於販賣第一級毒品部分
之科刑判決，於為刑法新舊比較後，改判論上訴人以販賣第一級
毒品罪，累犯，處有期徒刑柒年陸月，及為相關從刑之宣告。已
詳敘其調查、取捨證據之結果及憑以認定犯罪事實之心證理由。
並就上訴人否認犯行之供詞及其所辯各語認非可採，予以論述及
指駁。從形式上觀察，原判決尚無足以影響判決結果之違背法令
情形存在。上訴意旨略稱：(1)C1於原審到庭時表示「拒絕作證」
，未給上訴人對質詰問之機會，其表態拒絕作證後，於檢察官詰
問時，卻陳稱其在憲兵隊所述為實在云云，其證詞不得作為證據
；且原判決已認C1之警詢筆錄無證據能力，又引用C1於憲兵隊之
供述作為論罪依據，有理由不備、理由矛盾之違法。(2)歷審判決
認定之事實並非相同，足證檢察官未盡舉證責任及論告活動，原
判決有刑事訴訟法第三百七十九條第八款之違法情形。(3)C1於原
審表態拒絕作證，侵害上訴人憲法保障之權益，屬未經合法調查
之證據，無證據能力；且扣案電子磅秤為柯進德借住上址房屋時
所留下，與空分裝袋均非上訴人所有，原審未為查明，僅依其放
置情形認定為上訴人所有，有調查職責未盡及認定事實違背論理
、經驗法則之違法。(4)依C2（姓名年齡詳卷）之證詞僅知其女友
與韋立年（已死亡）為兄妹關係，及曾陪同女友至上訴人住處購
買毒品；原判決逕憑C2之證詞，導出C2之女友即為C1，違反論理
法則及有不載理由之違法。(5)本件C1究係於何時、以何方式、多
少價金向上訴人購買多少數量之毒品？均乏證據足以證明，而C1
、C2對於毒品交易地點、金額之供述並非一致，又無補強證據，
難以確信屬實，原判決採為論罪依據，有理由矛盾及採證之違法
等語。惟查：(一)、採證認事、取捨證據及證據證明力之判斷，乃
事實審法院之職權，苟其採證認事之論斷無違證據法則，即不容
任意指為違法。原判決認定上訴人確有上揭販賣海洛因予C1施用
之犯行，扣案之海洛因、電子磅秤、分裝袋均屬上訴人所有，電
子磅秤、分裝袋為上訴人供犯罪所用之物，係以：(1)上開販賣毒
品之事實，業據C1於原審證述明確，與C2證述：伊與女友（指C1
）至上訴人住處買毒品是最後一次，上訴人綽號叫「頭哥」，伊
女友購買毒品是在九十一年七月中旬之前等語相符；且C1所使用
門號0000000000號行動電話，確於九十一年七、八月
間，與上訴人所有門號0000000000號行動電話有通聯
之事實，有和信電訊股份有限公司行動電話雙向通聯紀錄附卷可
憑，C1並證稱：卷內0000000000號行動電話通聯紀錄
，伊可以指認出來其中0000000000號是伊用來聯絡的
等語，上訴人亦供承門號0000000000號行動電話為其
所有。(2)警方持法院核發之搜索票，至上址搜索查扣海洛因粉末
六包、電子磅秤一台及空分裝袋十包，其中扣案粉末六包，經法
務部調查局鑑定結果，確係第一級毒品海洛因，合計淨重四．三
六公克，包裝重一．三五公克，純度百分之二九．六二，純質淨
重一．二九公克等情，有該局鑑定通知書在卷可證；而上開扣案
之海洛因係自上訴人上開住處其使用房間衣櫃內皮包所查獲，電
子磅秤則藏置在另一房間冷氣機夾縫中，分裝袋亦藏匿在另一房
間之櫃子內被查扣等情，業據證人即員警徐均城於偵查中證述明
確，且繪有查獲現場及上開扣押物藏置所在之簡圖附卷足參。上
開扣押物所在位置均非顯明，應係刻意藏置，再參酌扣案物品藏
放之空間係在上訴人所得支配之房間內，該物品應係上訴人所有
，而分裝袋、電子磅秤等並非貴重物品，上訴人竟刻意藏匿，可
見該分裝袋、電子磅秤並非供上訴人日常家用，而係供販賣毒品
所用之物甚明。上訴人空言否認扣案物品為其所有，並查無任何
證據證明物主另有其人，所辯不足採信各等情。俱依卷證說明審
認、論駁綦詳，其推理論斷衡諸經驗及論理等證據法則皆無違背
，自難指為違法。(二)、依卷內資料，C1、C2雖未相互直稱為男女
朋友關係，但C1於警詢供述其與韋立年係兄妹關係，C2於原審亦
供陳其女友與韋立年為兄妹關係，而案內又無其餘韋立年之胞妹
關涉本件上訴人販賣毒品之犯行，原判決認C2於原審作證時所稱
之女友即為C1，有卷內資料可考，即難認採證有何違誤。(三)、依
原判決之論斷，C1指證上訴人販賣毒品，有上揭C2之證詞、行動
電話通聯紀錄及查扣之海洛因、電子磅秤、分裝袋等可佐，原判
決採為論罪基礎，自無不合。(四)、C1於九十七年十月三日在原審
行人證之交互詰問調查程序時，僅對上訴人選任辯護人所詰問有
關其兄與上訴人間毒品交易之部分事項不願作答，並於檢察官詰
問時，明白證陳其在憲兵隊所述均為實在，原審審判長於交互詰
問完畢，且詢問上訴人對其證詞有何意見及是否詢問該證人，予
上訴人以詢問該證人之機會，有原審審判筆錄可稽，C1之證詞並
無上訴意旨所稱未予其對質詰問之機會、未經合法調查之情形，
原判決予以採取，於法即無違誤；又C1於高雄市憲兵隊應詢時之
證詞，既經其於原審證陳該所述均為實在，已成為C1在原審作證
內容之一部，二者相符，原判決乃說明C1於憲兵隊之證詞欠缺作
為證據之必要性，無證據能力，而就同一內容採取C1在原審之證
詞作為斷罪依據，採證並無不合。經核其餘上訴意旨，亦係置原
判決所為明白論斷於不顧，仍持已為原判決指駁之陳詞，專憑己
意再事爭辯，或任意指摘原判決違法，難認已符合首揭法定之第
三審上訴要件。本件上訴違背法律上之程式，應予駁回。
據上論結，應依刑事訴訟法第三百九十五條前段，判決如主文。
中    華    民    國  九十八  年    二    月   十二   日
                      最高法院刑事第十庭
                          審判長法官  邵  燕  玲
                                法官  李  伯  道
                                法官  孫  增  同
                                法官  李  英  勇
                                法官  陳  世  淙
      本件正本證明與原本無異
                                      書  記  官
中    華    民    國  九十八  年    二    月   十八   日
                                                      ｍ


司法院資訊處製作；財團法人民間司法改革基金會備份。
